【裁判字號】    95,訴,1416
【裁判日期】    950915
【裁判案由】    毒品危害防制條例
【裁判全文】
臺灣臺中地方法院刑事判決              95年度訴字第1416號
公  訴  人  臺灣臺中地方法院檢察署檢察官
被      告  甲○○
                    另案在臺灣雲林第二監獄執行中
上列被告因違反毒品危害防制條例案件，經檢察官提起公訴（95
年度毒偵字第899號）及移送併辦 (臺灣彰化地方法院檢察署95
年度毒偵字第3043號)，本院合議庭裁定由受命法官獨任進行簡
式審判程序後，判決如下：
    主  文
甲○○施用第一級毒品，累犯，處有期徒刑壹年，扣案海洛因壹
包（驗後淨重零點零柒公克、空包裝重零點參伍公克）、拾柒包
（驗後淨重陸點伍肆公克、空包裝重陸點玖伍公克），均沒收銷
燬之，注射針筒壹支沒收。又施用第二級毒品，累犯，處有期徒
刑肆月。應執行有期徒刑壹年參月，扣案海洛因壹包（驗後淨重
零點零柒公克、空包裝重零點參伍公克）、拾柒包（驗後淨重陸
點伍肆公克、空包裝重陸點玖伍公克），均沒收銷燬之，注射針
筒壹支沒收。
    犯罪事實及理由
一、甲○○曾於民國91、92年間，因竊盜案件，經臺灣彰化地方
    法院分別判處有期徒刑4月、8月，並經定應執行有期徒刑11
    月確定，甫於94年1月10日執行完畢。又曾因施用毒品案件
    ，經強制戒治，於93年2月7日執行完畢釋放。猶不知悔改，
    於上開強制戒治執行完畢釋放，復基於第一級毒品海洛因具
    有使人成癮而反覆施用之犯意，及另基於施用第二級毒品甲
    基安非他命之犯意，自94年12月中旬起，至95年7月26日上
    午止，以約每1至2日施用1次之頻率，在其位於彰化縣二林
    鎮○○路217號住處等處，並以針筒注射之方式，施用海洛
    因多次。另於95年1月1日，以鋁箔紙燒烤之方式，在前揭住
    處，施用甲基安非他命1次，嗣先於95年1月2日下午1時20分
    許，在臺中市○區○○○街57號前，為警盤檢查獲，並扣得
    第一級毒品海洛因1包（驗後淨重0．07公克、空包裝重0．
    35 公克），次於95年7月26日下午7時10分許，在彰化縣芳
    苑鄉○○村○○巷路旁，因另案通緝為警查獲，並扣得第一
    級毒品海洛因17包（驗後淨重6．54公克、空包裝重6．95公
    克）及其所有供施用海洛因之注射針筒1支。
二、前揭犯罪事實，業據被告甲○○坦承不諱，並有詮昕科技股
    份有限公司濫用藥物尿液檢驗報告書2份、法務部調查局鑑
    定書2紙在卷可稽，復有前揭海洛因共18包及注射針筒1支扣
    案足佐，足徵被告自白與事實相符。又被告前揭強制戒治執
    行完畢等情，此有臺灣高等法院被告全國前案紀錄一份在卷
    可參，被告於前開強制戒治執行期滿五年內再犯施用毒品罪
    ，亦堪認定。本案事證已臻明確，被告犯行洵堪認定。
三、按刑法業於95年7月1日修正公布施行。修正後刑法第二條第
    一項規定：「行為後法律有變更者，適用行為時之法律。但
    行為後之法律有利於行為人者，適用最有利於行為人之法律
    」。經查：
（一）毒品危害防制條例所規定處罰之施用毒品行為具有反覆實
      施之性質，然各次施用毒品之行為係滿足各單次毒癮發作
      所致，各次施用毒品行為係各自獨立，尚難認係同一行為
      之數次舉動，換言之，施用毒品行為與接續犯之概念有別
      。而集合犯與連續犯之區別，則在於立法者已將本質上具
      有反覆、延續實行之特徵予特別歸類而定為犯罪構成要件
      之行為要素，且依社會通念於客觀上認為符合一個反覆、
      延續性之行為觀念者即應僅成立集合犯之一罪，反之則係
      連續犯，準此，毒品危害防制條例既依成癮性、濫用性及
      對社會危害性而將毒品分為四級，且僅規定處罰施用第一
      、二級毒品，足見毒品危害防制條例所處罰施用第一、二
      級毒品，其構成要件之行為要素係具有成癮、濫用之反覆
      、延續實行，且依社會通念於客觀上認為符合一個反覆、
      延續性之行為觀念，於刑法評價上，即應僅成立「集合犯
      」之一罪，檢察官認為屬於連續犯，容有未洽。
（二）本次修法關於連續犯規定刪除之原因，固然係源於實務上
      對於連續犯「同一罪名」之認定過寬，然施用毒品犯罪本
      質上具有成癮性、反覆性，所侵害者亦屬單一之社會公共
      法益，此與修法前針對多數侵害個人人身、財產法益之犯
      行而論以裁判上一罪相比，如將反覆施用毒品行為僅予以
      一次之刑法評價，較不致造成濫用連續犯規定之疑慮。況
      前揭修正理由更明示在廢除連續犯規定後，針對吸毒等犯
      罪類型，應發展「接續犯」及「包括一罪」之概念，以限
      縮數罪併罰之範圍，益見立法者亦深知施用毒品犯罪有其
      本質上之特殊性，倘行為人已因施用毒品成癮而反覆為同
      一之吸毒犯行，仍應視其具體情形論以「構成要件之行為
      單數」，而為「包括一罪」，僅受一次之刑法評價，自不
      能徒執廢除連續犯規定係採從嚴之刑事政策，而謂修法後
      反覆多次施用毒品行為均應予以數罪併罰。
（三）準此以言，被告既反覆多次施用海洛因，犯罪行為甚屬密
      集，顯見被告確已施用毒品成癮，揆諸前揭說明，被告所
      為應論以「構成要件之行為單數」中之「集合犯」型態，
      為「包括一罪」，僅受一次之刑法評價。而被告所為數次
      施用海洛因毒品之數行為跨越新舊法，其中部分行為在舊
      法時期，部分行為在新法施行以後，即應依最後行為時之
      法律處斷，自不發生行為後法律變更問題。
（四）被告就施用甲基安非他命部分不論依修正前之刑法第47條
      ，或修正後之刑法第47條第1項之規定，均構成累犯，對
      被告而言並無有利或不利之情形，自不生新舊法比較之問
      題，此部分應逕依修正前之刑法第47條，論以累犯，並加
      重其刑。
四、核被告所為，係犯毒品危害防制條例第十條第一項、笫二項
    之施用第一、二級毒品罪。被告為供施用海洛因、甲基安非
    他命之目的而持有海洛因、甲基安非他命，其於施用前後持
    有海洛因、甲基安非他命之低度行為，應為施用之高度行為
    所吸收，均不另論罪。被告先後多次施用海洛因之犯行，為
    集合犯，僅屬包括一罪而受一次之法律評價。檢察官雖僅就
    被告自94年12月中旬起至95年1月2日回溯4日內某時止施用
    海洛因等犯行起訴，惟其餘部分既與起訴部分有集合犯之實
    質上一罪關係，且經檢察官移送併辦，自為起訴效力所及，
    本院自應併予審究。被告有前揭刑案執行完畢之情形，此有
    臺灣高等法院被告前案紀錄表一份在卷可稽，其受有期徒刑
    之執行完畢，五年內故意再犯本件法定本刑有期徒刑以上之
    二罪，就施用甲基安非他命、海洛因部分應分別依修正前、
    後刑法第四十七條第一項論以累犯，並均依法加重其刑。爰
    審酌被告迭因施用毒品遭查獲仍未能知所警惕，犯罪動機、
    目的、手段，犯罪後坦承犯行，施用毒品主要係對於自身健
    康之戕害等一切情狀，爰分別量處如主文所示之刑，並定應
    執行之刑。扣案注射針筒一支係被告供施用海洛因所用之物
    ，業據被告於供承在卷，爰依刑法第38條第1項第2款沒收。
    扣案前揭18包海洛因係屬第1級毒品，應依毒品危害防制條
    例第18條第1項前段，併予宣告沒收銷燬之。
據上論斷，應依刑事訴訟法第二百七十三條之一第一項、第二百
九十九條第一項前段，毒品危害防制條例第十條第一項、第二項
、第十八條第一項，刑法第十一條前段、第二條第一項前段、修
正前第四十七條第一項、刑法第四十七條第一項、第五十一條第
五款、第三十八條第一項第二款，判決如主文。
中    華    民    國    95    年    9     月    15    日
                  刑事第二庭  法  官  郭書豪
上正本證明與原本無異。
如不服本判決，應於送達後十日內向本院提出上訴狀（須附繕
本），上訴於台灣高等法院台中分院。
中    華    民    國    95    年    9     月    19    日
                              書記官  陳美虹
附錄本案論罪科刑法條：
毒品危害防制條例第十條第一項：
施用第一級毒品者，處六月以上五年以下有期徒刑。
施用第二級毒品者，處三年以下有期徒刑。


司法院資訊處製作；財團法人民間司法改革基金會備份。
